臺灣高等法院臺南分院刑事判決　　　　　 九十三年度上易字第一五五號　　　潛
　　　上　訴　人
　　　即　被　告　乙　○　○
　　　選任辯護人　蕭　麗　琍
右列上訴人因恐嚇取財等案件，不服臺灣臺南地方法院九十二年度易字第一一三五號
中華民國九十三年二月二十四日第一審判決（起訴案號：臺灣臺南地方法院檢察署九
十二年度偵字第一五六一號），提起上訴，本院判決如左：
      主      文
上訴駁回。
      事      實
一、乙○○基於幫助意圖為自己不法之所有及寄藏贓物之概括犯意，明知如附表(一)所
    示之鴿子係不詳姓名、年籍之成年男子於附表(二)所示之時間、地點，在附表(二)所
    示之被害人即鴿主丙○○等做放飛訓練時所竊得，為供勒贖被害人之用，竟仍受
    委託而多次將附表(一)所示之鴿子，連續藏匿並看顧於其台南縣永康市○○○街七
    四巷十九號住宅旁之地面簡易鴿舍內，以此方式連續幫助不詳姓名、年籍之人為
    附表(二)所示之恐嚇取財行為。而附表(二)編號４及編號５所示之被害人黃士、丁
    ○○於遭恐嚇勒贖後，更均將贖款匯入該人所指定之帳號，其中黃士係將贖款
    新台幣（下同）二千零三元匯入不知情之張吳弘在彰化銀行大同分行第0000
    0000000000號存款帳戶。嗣為警於民國（下同）九十二年一月五日十
    四時五十分許至上址執行搜索時查獲上情，並扣得附表(一)及附表(三)所示鴿子共二
    十九隻（起訴書附表(一)漏未記載判決附表(三)編號至編號所示之鴿子三隻。又
    附表(一)之九隻賽鴿已由附表(二)所示之被害人領回，附表(三)之二十隻鴿子則由警放
    飛）。
二、案經台南市警察局第一分局報告臺灣臺南地方法院檢察署檢察官偵查起訴。
      理      由
一、訊據被告乙○○固供承有於右揭時、地，為警查扣附表(一)及附表(三)所示之鴿子共
    二十九隻乙節不諱，惟矢口否認有寄藏贓物及恐嚇取財犯行，辯稱：被查扣之鴿
    子二十九隻（見偵查卷第四十五頁）一部分係伊於九十一年十一月初某日下午十
    四時許，在永康市○○路三崁店附近之路旁，以每隻五十元向不詳之賣鳥攤販買
    的，一部分是朋友贈送的，伊不知是被竊之鴿子云云。
二、經查：
(一)附表(一)所示之九隻賽鴿是於放飛時被竊事實，業據附表(二)所示之被害人甲○○等
    人指述綦詳（見警卷第七至十五頁），該九隻賽鴿為警於被告在台南縣永康市○
    ○○街七四巷十九號住宅旁之地面簡易鴿舍內查獲，復有台南市警察局第一分局
    搜索扣押筆錄、扣押物品目錄表、贓物認領保管收據及照片在卷可佐（見警卷第
    十九至三七、九六、九七頁、偵查卷第四十五頁）。被告雖辯稱：被查扣之鴿子
    ，一部分係伊在永康市○○路三崁店附近路旁，以每隻五十元向不詳之賣鳥攤販
    購買，一部分是朋友贈送云云。惟經警方於九十二年四月四日協同被告至所供購
    買鴿隻地點查證結果，附近之檳榔攤業者林位正及賴俊昇均證稱：
    附近未曾有人設攤賣鴿等詞（見偵查卷第二三一、二三二頁），有查證現場之照
    片附卷可稽（見偵查卷第二三三頁），足認該處於被告所供之買鴿時間（九十一
    年十一月初），未曾有人設攤賣鳥或鴿子情事；且被害人甲○○及黃士之賽鴿
    係分別於九十一年十二月間及同年十一月二十七日放飛時被竊，黃士並於九十
    一年十二月三日晚上遭人以電話勒贖二千元等情，亦據被害人甲○○及黃士指
    述在卷（見警卷第九、十一頁）；則被告所稱係於九十一年十一月初向攤販購買
    乙節，要難採信。況被告於原審審理時先供稱：鴿子朋友給的比較多（見一審卷
    第一○四頁），後供稱：（二十九隻鴿子）其中二十隻是伊向別人買的等情（見
    一審卷第一○七頁），前後供述矛盾不一，是被告被查扣之附表(一)所示之九隻賽
    鴿顯非被告所購買，足以認定。因依卷內卷證資料，查無積極證據足以證明被告
    有竊盜犯行，被告亦否認有竊盜行為，自難繩以被告竊盜罪責。但據被告於原審
    供稱：「（你何時開始養鴿子？）二十幾歲，斷斷續續的養。」「（鴿子如何來
    ？）向朋友抓的，有的是買的，．．。」「（哪些朋友給你鴿子？）有養鴿子的
    朋友」「（他們給你的鴿子是否是賽鴿？）應該沒有比賽。」「（你是否有注意
    鴿子腳上面有套環？）有的有，有的沒有，我有注意到。」「（是否有人故意放
    進去？）不可能。」等語（見一審卷第一○三至一○六頁），再審諸被告既稱不
    可能有人故意放入鴿子，亦即附表(一)所示之九隻賽鴿均為其所飼養，而其又有飼
    養鴿子的多年經驗，並已注意到附表(一)之鴿子有腳環等情，理應知悉上開鴿子係
    屬賽鴿，何以卻又供稱朋友給鴿子的並非賽鴿云云？從而，被告應明知該查扣之
    附表(一)所示之九隻賽鴿，係來路不明之贓物。查被查扣之附表(一)所示之九隻賽鴿
 非為被告購買，已如前述，參諸附表(一)所示九隻賽鴿鴿主甲○○等人陳述如何遭
    受歹徒以電話恐嚇（亦無法證明被告參與「擄鴿勒贖」之恐嚇取財犯罪構成要件
    行為），詳如後述，被告顯係受委託而藏匿並看顧附表(一)所示賽鴿，被告則難辭
    寄藏贓物罪行。
(二)被告又辯稱：「（為何籠子裡面的鴿子，有十二月的賽鴿在裡面？）可能是它們
    自己飛進去的，我不知道。」、「（有些是當季的賽鴿，鴿子如何飛進去籠子裡
    ？）鴿舍上面有自動門，鴿子可以飛進去。」、「（是否有發現鴿舍裡的鴿子多
    了幾隻？）我沒有注意。」（見一審卷第一○六、一○七頁）。惟本件經警查獲
    附表(一)及附表(三)的鴿子共二十九隻，核與被告於原審審理時供稱：伊養了二十七
    、八隻鴿子（見一審卷第一○七頁），二者數目相近，則該扣案之二十九隻鴿子
    應係被告所飼養，非如被告所辯：是鴿子自己飛進去鴿舍云云，況被告前揭所辯
    ：部分是在路邊購買的乙節，已不可採，而倘若被告於原審審理時所稱：查扣的
    鴿子大部分是朋友給的，並非賽鴿；大約二、三天餵養一次等語真實（見一審卷
    第一○五、一○七頁），則被告於餵養之時，豈有未發覺有九隻賽鴿自己飛進去
    鴿舍之理？再者，苟被告非意在幫助他人恐嚇取財，當於發覺有他人之賽鴿自己
    飛進去鴿舍後，亦應立即放回，或聯絡鴿主自行取回，自無擅將賽鴿留置之理。
    是被告辯稱：可能是鴿子自己飛進去的等詞，不足採信。被告再供稱：餵養鴿子
    是供觀賞用；伊有進去裡面觀賞，有的鴿子我放出去飛云云（見一審卷第一○六
    頁），然觀諸現場照片（見警卷第七十六頁），被告用以餵養鴿子的鴿舍，係設
    置於地面之簡易鴿舍，顯與一般用以飼養觀賞鳥類之環境大相逕庭，被告所言，
    亦著實令人啟疑。
(三)該在被告住處查扣之附表(一)所示九隻賽鴿，經警依據鴿子腳上的腳環號碼，查出
    是被害人甲○○等人被偷竊之賽鴿，且鴿主甲○○等人如何遭受歹徒以電話恐嚇
    一事，迭經被害人甲○○等人指述綦詳（詳附表(二)勒贖方式及金額，見警卷第七
    至十五頁），其中附表(一)編號六賽鴿鴿主王士，經於九十一年十二月三日二十
    二時許，被以電話勒贖二千元，業於翌日將贖款匯入彰化銀行大同分行張吳弘帳
    戶內，但鴿子沒放回，經警於案發時在被告住處搜索，在被告鴿舍發現，復有黃
    士九十一年十二月四日郵局跨行匯款申請書、張吳弘存摺存款帳戶及交易資料
    列示足稽（見警卷第四十三、七十頁），則附表(二)所示之被害人等所指非虛，確
    有遭歹徒以電話恐嚇取財之事實至明。被告雖否認有擄鴿勒贖行為，亦查無被告
    共謀而有以自己犯竊盜及恐嚇取財罪之意思之嫌，卷內亦查無證據證明被告實際
    參與「擄鴿勒贖」之竊盜或恐嚇取財犯罪構成要件行為之方法、行為，或對實施
    之順序與實際參與「擄鴿勒贖」之竊盜、恐嚇取財行為人有所謀議，並為承辦之
    台南市警察局第一分局警員方景南於原審審理時如此證述（見一審卷第九十一頁
    ），自無積極證據足資證明被告係參與「擄鴿勒贖」之竊盜或恐嚇取財犯罪構成
    要件行為之正犯，然該被勒贖擄鴿既在被告住處尋獲，作為擄鴿勒贖之恐嚇取財
    犯罪工具，顯然被告提供鴿舍及負責藏匿並看顧擄鴿作為擄鴿勒贖之竊盜或恐嚇
    取財犯罪工具，於不詳姓名、年籍之人竊得附表(一)所示之賽鴿後，以幫助他人恐
    嚇取財犯罪之意思，實施恐嚇取財犯罪構成要件以外之寄藏賽鴿行為，自屬幫助
    犯，被告仍難辭予擄鴿勒贖之不詳姓名、年籍之成年男子正犯提供助力之幫助犯
    行。
(四)甚且，近來「架網擄鴿勒贖」恐嚇取財案件頻繁，此業經媒體報導廣為披露，乃
    公眾所週知之事實，亦應為被告所知悉，且被告餵養之鴿子，腳上均有公、私環
    （即記錄所屬賽鴿協會及鴿主聯絡方式之資料），參以被告自承已養鴿供觀賞有
    七、八年之久，更應知悉扣案之鴿子均係他人之賽鴿甚詳。被告雖辯稱：伊不知
    其中九隻鴿子是別人偷來的贓物云云。惟附表(一)所示之九隻賽鴿，確係附表(二)所
    示之被害人失竊，並遭人用以勒贖恐嚇取財之標的，已如前述，則倘非被告已然
    知悉附表(一)所示之九隻賽鴿係用以恐嚇取財之贓物，進而基於幫助之意受託寄藏
    ，該等朋友又豈敢不親自照料前揭九隻賽鴿，反而卻讓與被告飼養，而有自曝犯
    行，陷己於囹圄之虞？被告顯然知悉附表(一)所示之賽鴿是來路不明之贓物，是不
    詳姓名、年籍之人為供勒贖鴿主恐嚇取財之用，進而基於幫助之意受託寄藏之。
    被告前開辯解，顯係避重就輕臨訟卸責之詞，不足憑採。本件事證明確，被告幫
    助恐嚇取財及寄藏贓物之犯行，均足以認定。
三、被告明知附表(一)所示之九隻賽鴿，係屬來路不明之贓物，仍基於幫助他人恐嚇取
    財及寄藏贓物之概括犯意，多次受託寄藏並看顧上開九隻賽鴿，核其所為，係犯
    刑法第三百四十九條第二項寄藏贓物罪及同法第三百四十六條第一項恐嚇取財罪
    之幫助犯。公訴人起訴被告係成立刑法第三百四十九條第二項寄藏贓物罪（業經
    蒞庭檢察官變更起訴法條為同法第三百二十條第一項竊盜罪嫌）及同法第三百四
    十六條第一項恐嚇取財罪，然本件並未查獲被告從中謀利，而有以自己犯竊盜及
    恐嚇取財罪之意思，提供鴿舍寄藏贓物之嫌，卷內亦查無證據證明被告實際參與
    竊盜或恐嚇取財構成要件行為之方法、行為，或對實施之順序與實際參與竊盜、
    恐嚇取財行為人有所謀議，被告顯係於不詳姓名、年籍之人竊得附表(一)所示之賽
    鴿後，以幫助他人恐嚇取財犯罪之意思，實施恐嚇取財犯罪構成要件以外之寄藏
    賽鴿行為，自屬幫助犯，詳如前述，故公訴人認為被告與實際參與竊盜及恐嚇取
    財行為人間，有犯意聯絡及行為分擔，應以共同正犯論處，暨將起訴法條刑法第
    三百四十九條第二項寄藏贓物罪變更為同法第三百二十條第一項竊盜罪嫌，均有
    未洽。被告係基於幫助之犯意，而為構成要件以外之行為，為從犯，依刑法第三
    十條之規定，按正犯之刑減輕之（查正犯即不詳姓名、年籍之人所為附表(二)編號
    １、２、３、５之恐嚇取財行為，係犯同法第三百四十六條第三項、第一項恐嚇
    取財未遂罪；所為附表(二)編號４、６之恐嚇取財行為，則係犯同法第三百四十六
    條第一項恐嚇取財既遂罪；正犯先後多次犯行，時間緊接，犯罪基本構成要件相
    同，顯係基於概括之犯意反覆為之，為連續犯，應依刑法第五十六條規定論以一
    連續恐嚇取財既遂罪，並依法加重其刑。故被告所為之幫助恐嚇取財行為，亦應
    從正犯所犯之刑即同法第三百四十六條第一項恐嚇取財既遂罪規定論處並減輕之
    ）。被告所犯寄藏贓物及幫助恐嚇取財二罪間，先後均有多次犯行，時間緊接，
    犯罪構成要件相同，顯均係基於概括之犯意反覆為之，為連續犯，應依刑法第五
    十六條之規定論以一連續寄藏贓物罪及連續幫助恐嚇取財罪（最高法院八十七年
    度台上字第三八六五號判決要旨參照），並加重其刑，連續幫助恐嚇取財部分並
    依法先加後減之。被告所犯連續寄藏贓物罪及連續幫助恐嚇取財罪二罪間，有方
    法、目的之牽連關係，為牽連犯，應依刑法第五十五條規定從一重之連續幫助恐
    嚇取財罪處斷。原審審酌被告未實際參與恐嚇取財犯行，責難性較輕，幫助不詳
    姓名、年籍之人從事擄鴿勒贖之恐嚇取財行為，造成被害人及警方追查困難，助
    長犯罪之不良風氣，影響社會治安頗鉅，及犯罪動機、犯罪行為，及犯罪後之態
    度等一切情狀，適用刑法五十六條、第三十條、第三百四十六條第一項、第三百
    四十九條第二項、第五十五條、罰金罰鍰提高標準條例第一條前段，量處有期徒
    刑一年四月，以資懲儆。本院經核原判決認事用法，均無不合，量刑亦屬妥適。
    被告上訴否認犯罪，指摘原判決不當，為無理由，應予駁回。
四、原審並以公訴意旨另謂：除附表(一)所示之九隻賽鴿外，警方於被告所有設置於台
    南縣永康市○○○街七四巷十九號其住宅旁之地面簡易鴿舍內，有查獲附表(三)所
    示之二十隻賽鴿。因認被告此部分所為亦涉犯刑法第三百四十九條第二項寄藏贓
    物（業經蒞庭檢察官變更起訴法條為同法第三百二十條第一項竊盜罪嫌）及同法
    第三百四十六條第一項恐嚇取財等罪嫌云云。經查：
(一)證人方景南於原審審理時證稱：「（事後無法找到鴿主的鴿子如何處理？）我們
    向賽鴿協會請示那些鴿子要如何處理，賽鴿協會就教我們，在賽鴿腳上綁一張小
    紙條，放飛後，如果鴿子有飛回主人處，再請鴿子主人跟我們聯絡。」「（你剛
    才說那些被害人不會為一、二千元去警局作筆錄，其他二十隻放飛鴿子之鴿主有
    無去警局認領？）沒有。」（見一審卷第八十八、九十一頁），證人即台南市警
    察局第一分局承辦警員侯錦雄亦證稱；「沒有被害的鴿主來跟我們聯絡」（見一
    審卷第九十五頁），且綜觀全卷亦未見有附表(三)所示賽鴿之鴿主至警局報案或製
    作筆錄之資料。從而尚無證據證明附表(三)所示之二十隻鴿子確屬贓物。至證人方
    景南雖證稱：「（從當時放飛迄今，有無後續的結果？）我們從被害人帳戶去找
    被害人，問說為何那些鴿子都沒有被領回，他們說鴿主不會為了一、二千元還要
    去警局作筆錄，那會很麻煩。」「有一位被害人說他的鴿子有回來，但是紙條不
    見，只剩下小塑膠袋，這個人有製作筆錄，但是問完筆錄之後，他才跟我講，所
    以沒有紀錄」（見一審卷第八十九、九十一頁），證人侯錦雄證稱：「按我們製
    作筆錄的鴿主說，這種鴿子雖然飛回來，但是已經失格了，已經沒有價值，且一
    、二千元對鴿主來說算是小錢，因為鴿主養鴿的數量非常大，所以丟了十幾隻，
    他們還可以接受，不會想辦法去追回，除非是非常名貴的鴿子，才會才花這個錢
    ，如果是在培養中的，鴿主通常不太在意」等語（見一審卷第九十五頁），惟均
    未有其他佐證資料。自難遽採為不利被告之認定。
(二)附表(三)所示之二十隻鴿子只有公環，並無私環，沒有鴿主的聯絡方式等節，業據
    證人方景南證述明確（見一審卷第八十八頁），則被告於寄藏當時，鴿子腳上之
    私環是否依然存在，使被告得以知悉鴿子仍係屬他人所有之賽鴿，而有寄藏贓物
    及幫助恐嚇取財等故意，或是私環已經遭人剪斷，而無從辨別究屬何人所有？亦
    非無疑。況被告縱有於自家住宅前之簡易鴿舍內，餵養附表(三)所示之二十隻鴿子
    一事，然警方就附表(三)所示之二十隻鴿子部分，並未查獲被告有何竊盜或用以實
    施恐嚇取財之行為，亦未查得有竊取或利用前揭鴿子實施恐嚇取財之正犯，即無
    從究明該二十隻鴿子是否為被告或不詳姓名、年籍之人所竊取，並用以恐嚇鴿主
    勒贖取財的贓物。是以，就附表(三)所示之二十隻鴿子部分，既無從證明被告確有
    違犯竊盜或恐嚇罪行，抑或有竊盜及恐嚇取財正犯之存在，被告自亦無由成立寄
    藏贓物及恐嚇取財之幫助犯可言（最高法院六十年台上字第二一五九號判例參照
    ）。被告被訴之此部分犯罪則屬不能證明，原審以公訴人認為此部分與被告前揭
    論罪科刑部分，為連續犯裁判上一罪關係，乃不另為無罪之諭知，亦無不合，併
    予明。
五、據上論斷，應依刑事訴訟法第三百六十八條，判決如主文。
本案經檢察官曾顯智到庭執行職務。
中  華  民  國      九十三      年     五        月      二十六      日
                                臺灣高等法院臺南分院刑事第一庭
                                    審判長法官  黃    崑    宗
                                          法官  田    平    安
                                          法官  蔡    長    林
右正本證明與原本無異。
不得上訴。
                                    法院書記官  李    培    薇
中  華  民  國      九十三      年        五        月      二十七      日
附錄本案論罪科刑法條全文：
刑法第三百四十九條第二項：
  搬運、寄藏、故買贓物或為牙保者，處五年以下有期徒刑、拘役或科或併科一千元
以下罰金。
刑法第三百四十六條第一項：
  意圖為自己或第三人不法之所有，以恐嚇使人將本人或第三人之物交付者，處六月
以上五年以下有期徒刑，得併科一千元以下罰金。
